【裁判字號】    91,易,1769
【裁判日期】    920122
【裁判案由】    業務侵占
【裁判全文】
臺灣高雄地方法院刑事判決                        九十一年度易字第一七六九號
    公  訴  人  臺灣高雄地方法院檢察署檢察官
    被      告  乙○○  男三十.
右列被告因業務侵占案件，經檢察官提起公訴 (九十一年度偵字第八一七０號），本
院判決如左：
    主  文
乙○○意圖為自己不法之所有，而侵占對於業務上所持有之物，處有期徒刑陸月，如
易科罰金以佰元折算壹日。緩刑貳年。
    事  實
一、乙○○前於九十一年十一月十六日起，受雇於址設高雄市○○區○○街四十八號
    之「賢榮機械有限公司（下稱：賢榮公司），擔任工地主任職務，依公司指示負
    責賢榮公司所承攬台灣塑膠股份有限公司仁武廠（下稱：台塑仁武廠）工程工地
    安全維護工作，為從事業務之人。而賢榮公司承攬上開工程，依業主台塑仁武廠
    之要求，雙方定有工程安全衛生組織表及工程承攬切結書，即賢榮公司派駐在台
    塑仁武廠之施工人員，其工程安全衛生作業，悉依業主要求之標準程序辦理，並
    應遵守台塑仁武廠門禁管制，於每日進出廠區工作，均須在固定之報表上蓋用賢
    榮公司名義及負責人便章（非公司印鑑）、工地負責人及安全衛生管理員名義之
    私章，再通報台塑仁武廠警衛單位憑單核對放行。賢榮公司為期簡便，乃將印有
    「賢榮機械有限公司」名義、公司負責人「王玉成」、工地負責人「蔣坤榮」及
    安全衛生管理員「王啟源」諸印文之一組四顆印章，交付乙○○帶保管，俾有
    蓋印之必要，授權乙○○得自行蓋印適用。嗣至同年十二月十四日，賢榮公司未
    依乙○○主觀認知發給薪俸新台幣（下同）四萬六千元；卻以借支名義（即胡某
    向公司預支）發給五千元。乙○○大表不滿決意離職，並萌生意圖為自己不法所
    有，將其因工作業務之需向賢榮公司領用保管之經緯儀（含腳架）乙組（購入約
    一年，如全新一組約需十八萬元），連同上開同係業務上保管之印章四顆，變易
    持有為所有侵占帶離，並棄職不告而別。賢榮公司屢次催討，乙○○均置之不理
    ，經賢榮公司於九十年十二月二十三日報警究辦，乙○○始於九十年十二月二十
    八日交由大榮貨運公司將經緯儀連同腳架返還賢榮公司（但印章四顆迄今仍未交
    還）。
二、案經賢榮公司訴由高雄市政府警察局小港分局移送臺灣高雄地方法院檢察署檢察
    官偵查起訴。
    理  由
一、訊據被告乙○○固不否認於右揭受雇於告訴人賢榮公司期間，曾一度領用經緯儀
    （含腳架）及持有「賢榮公司」印章、負責人「王玉成」便章（非公司大小章）
    、廠長即工地負責人「蔣坤榮」印章及安全衛生管理員「王啟源」印章（下稱：
    系爭四顆印章）之事實，但矢口否認有侵占犯行，辯稱：「伊離職前已將經緯儀
    歸還公司，放在公司辦公桌上；至於系爭四顆印章都是每日上午領用蓋印完畢就
    當天歸還公司，賢榮公司沒有將該四顆印章交付伊保管，伊也沒有侵占該四顆印
    章等云。
二、經查：
  (一)右揭事實業據告訴人公司代理人丙○○（賢榮公司財務經理）指訴綦詳，被告亦
    不否認有因工作業務之需領用經緯儀之事實，可見告訴人公司指訴非屬虛構誣攀
    。被告雖堅稱於離職前在九十年十二月十二日有將經緯儀歸還放在賢榮公司渠辦
    公桌上（參本院九十一年十二月二十日訊問筆錄第二頁）云云，但告訴人公司否
    認斯實，被告亦不能舉確證以明其說；何況該經緯儀價值不菲（依告訴人公司估
    價如屬新品約價十八萬元），被告豈能不依章則程序歸還，任意放置一走了之﹖
  (二)次查，被告棄職不告而別經告訴人公司屢催被告歸還，但未獲置理，嗣告訴人公
    司報警後，始在九十年十二月二十八日經大榮貨運公司寄交獲還該經緯儀乙組，
    以上情事除經告訴代理人丙○○陳述甚詳，並有該大榮貨運公司交運單二紙（因
    含腳架故屬二件包裹）附卷可按，而經本院函查該運送人查證托運人資料時，雖
    因一般包裹運送不必留存托運人年籍姓名故無得查知，但該托運人曾留下行動電
    話0000000000號為聯絡電話；再經本院函查該號行動電話申辦人資料
    ，確認申請人係被告之妻簡月賢，以上有該大榮貨運公司托運單、和信電訊股份
    有限公司覆函檢附之門號申辦人資料各乙紙在卷可按。而被告亦自認上開門號乃
    其妻簡月賢申請交付被告使用，且在九十一年二月以前均係被告持有使用之通聯
    門號等語綦詳（本院九十一年六月二十六日審判筆錄第二頁）。苟非被告占有經
    緯儀，豈會於九十年十二月二十八日以被告使用之行動電話門號留記托運資料之
    可能﹖益證經緯儀應係被告據用不還，因告訴人公司催討並報警究辦，被告始隱
    名托運寄還告訴人公司，應堪肯認。
  (三)再者，告訴人公司因承攬台塑仁武廠之工程，依業主要求，雙方定有工程安全衛
    生協議組織表，即承攬人即賢榮公司須配置工地負責人、安全衛生管理員等組織
    ，悉依上開組織表所定章則辦理工安衛生維護，並遵守台塑仁武廠門禁管制。於
    每日進廠施作前，須在組織表格內蓋印公司名義及負責人名便章、工地負責人名
    義章及衛生管理員名義章，並通報進廠施作人數，經門禁警衛核對始放行入廠，
    以上情事除經告訴人代理人詳述，並提出該工程安全衛生協議組織表、工程承攬
    切結書、施工安全作業告知單等件附卷可按外，並經本院傳問證人即委託發包單
    位台塑仁武廠工程主辦甲○○工程師到院證述綦詳；故而告訴代理人丙○○一再
    陳明：因每日上工前均需蓋印核對，為期簡便，不如交付系爭四顆印章由被告保
    管，授權被告於必要時得取印蓋用等語，即屬信而有徵。復次，被告當時既奉公
    司指示派駐於台塑仁武廠擔任工地主任，公司交付上開系公司及負責人「王玉成
    」名義便章（非公司印鑑章）及工地負責人「蔣坤榮」、衛生管理員「王啟源」
    名義之私章，以利被告業務經辦，應屬通常事理可理解，被告辯稱：告訴人公司
    不可能將公司及負責人印鑑章交付伊保管云云，應屬誤解印章之特定用途，不足
    採信。何況告訴人公司雖實有交付系爭四顆印章交付被告保管，且同一式之印章
    （四顆）同時有四組，除交付被告保管乙組外，餘另三組分別交付賢榮公司其他
    三處工地（如台塑交輕麥寮廠）之工地主任，由各工地主任保管等情節，亦經證
    人即賢榮公司廠長蔣坤榮到院證述綦明（本院九十一年十二月二十日訊問筆錄第
    八、九頁）。被告確實有因業務上關係持有保管系爭四顆印章同堪肯認。
  (四)實則，被告自九十年十一月十六日起至十二月十四日離職止，計在告訴人公司任
    職二十八日，而被告主觀上認知應可領俸月薪四萬六千元，詎知告訴人公司竟未
    發薪，反以借支名義支給被告五千元，以上有告訴人提附警卷之員工支領現金明
    細表乙份在卷可按。被告憤而棄職不告而別，並向勞工局申訴提請勞資爭議調解
    （有勞資爭議調解紀錄在卷可憑）。洵見被告應係不滿受告訴人公司剝削對待，
    起意將經管持有之經緯儀、系爭四顆印章帶離拒不交還，以資洩忿。職故，此應
    係被告犯罪動機，被告應有主觀不法所有意圖亦屬可認。
    綜上所述，本件事證已臻明確，被告犯行洵堪認定。
三、核被告乙○○所為，係犯刑法第三百三十六條第二項業務侵占罪。爰審酌被告素
    無犯罪紀錄、品行尚稱良好，此次應係不滿受不平對待始起意觸法之犯罪動機、
    犯罪手法及被告事後雖已將占用之經緯儀寄還彌補犯罪所生損害，但被告仍固執
    否認犯罪，犯罪後態難值嘉許等一切情狀，爰量處如主文所示之刑，並諭知易科
    罰金折算標準。又被告未有犯罪紀錄，此次因激忿偶發觸法，嗣後已有將若干侵
    占財物交還，可見非無改悔善意；被告經此科刑宣告當知警惕，當無再犯之虞；
    又被告有正當職業，家庭狀況完整正常，本院依被告之職業、家庭狀況等一切情
    狀，認被告本件所受刑之宣告，以暫不執行為適當，併諭知緩刑二年，以示慎刑
    並勵自新。
四、至於公訴意旨另謂被告業務侵占之行為客體尚包括「工具清單乙紙」等語，固引
    告訴人公司指訴為據，雖非無憑；但查：
  (一)該工具清單揭示之財物或工具器材明細，付之闕如，本院無從確定該部分侵占內
    容；
  (二)次查，依證人甲○○之證言，該工具清單係領物憑證（即承攬之廠商入廠區施
    工所用之工具器材明細，悉依工具清單記載為準，離退廠時，憑證領回工具器材
    ），雖非不具財產證券價值，但因工具清單不具特定性，常有誤領誤用情形，此
 經告訴代理人自陳在卷，可見清單上揭載之工具器材亦可能已經依其他方式領回
    ，且被告亦始終未持該工具清單具領器材，可證被告對之不備主觀不法所有意圖
    。
  (三)末查告訴人代理人嗣於調查中亦當庭捨棄此部分追訴（本院九十一年十二月二十
    日訊問筆錄第十二頁），公訴意旨關於所稱侵占客體包括工具清單乙紙部分，即
    不在本院認定之列，亦不另為無罪之諭知，附予明。
據上論斷，依刑事訴訟法第二百九十九條第一項前段，刑法第三百三十六條第二項、
第四十一條第一項、第七十四條第一款，罰金罰鍰提高標準條例第一條前段、第二條
，判決如主文。
本案經檢察官高嘉惠到庭執行職務。
中    華    民    國    九十二    年       一       月      二十二      日
                              臺灣高雄地方法院刑事第五庭
                                  法  官  朱  盈  吉
右正本證明與原本無異。
如不服本判決，應於判決送達後十日內，向本院提出上訴狀。
                                  書記官  吳  金  霞
中    華    民    國    九十二    年       二       月        六        日


司法院資訊處製作；財團法人民間司法改革基金會備份。
